【裁判字號】    90,交上易,122
【裁判日期】    900322
【裁判案由】    過失傷害
【裁判全文】
臺灣高等法院高雄分院刑事判決          九十年度交上易字第一二二號
    上  訴  人  台灣高雄地方法院檢察署檢察官
    被      告  乙○○
右上訴人因被告過失傷害案件，不服臺灣高雄地方法院九十年度交易字第五六號中華
民國九十年三月二十二日第一審判決（起訴案號：臺灣高雄地方法院檢察署八十九年
度偵字第二一五六九號），提起上訴，本院判決如左：
      主      文
上訴駁回。
      事實及理由
一、本案經本院審理結果，認原審判決之認事用法及量刑，均無不當，應予維持，並
    引用原審判決書所記載之事實、證據及理由。
二、檢察官依告訴人甲○○之聲請，上訴意旨雖又指稱：本案車禍，係被告乙○○在
    雙黃線違規迴轉所致，如被告未冒然迴轉，必不致發生車禍，告訴人應無過失，
    原判決認告訴人有較輕過失不當，又被告肇事後，迄未與告訴人和解，賠償損害
    ，態度惡劣，僅量處有期徒刑三月過輕等情。
三、惟查，(一)汽車行駛時，駕駛人應注意車前狀況，隨時採取必要之安全措施，道路
    交通安全規則第九十四條第三項定有明文。是告訴人如有注意車前狀況，見被告
    迴車時，自能採取必要之安全措施，以避免事故之發生。原審認告訴人之未注意
    車前狀況，就本件車禍，有較輕過失，並無不當。被告於本院審理中，已與告訴
    人成立和解，賠償損害，有經核定之調解書影本附卷可稽。綜上所，上訴意旨
    執前詞指摘原判決不當，為無理由，應予駁回。
據上論斷，應依刑事訴訟法第三百六十八條、第三百七十三條，判決如主文。
本案經檢察官張其主到庭執行職務。
中    華    民    國      九十      年       五       月      三十一    日
                              臺灣高等法院高雄分院刑事第五庭
                                  審判長法官  吳水木
                                        法官﹖﹖﹖﹖﹖﹖﹖﹖
                                        法官  洪慶鐘
右正本證明與原本無異。
不得上訴。
                                      書記官  陳金卿
中    華    民    國      九十      年       六       月        四      日
附錄：本判決論罪科刑法條：
刑法第二百八十四條第一項前段
因過失傷害人者，處六月以下有期徒刑、拘役或五百元以下罰金。
                                                                        Ｑ
附件：
臺灣高雄地方法院刑事判決                            九十年度交易字第五六號
    公  訴  人  臺灣高雄地方法院檢察署檢察官
    被      告  乙○○  男三十八歲（民國○○○年○月○○日生）
                        身分證統一編號：Ｅ一二一六一一七二號
                        住高雄市○○區○○街三二號七樓
右列被告因過失傷害案件，經檢察官提起公訴（八十九年度偵字第二一五六九號），
本院判決如左：
    主  文
乙○○因過失傷害人，處有期徒刑參月，如易科罰金，以參佰元折算壹日。
    事  實
一、乙○○領有職業聯結車駕駛執照，於民國八十九年四月十七日上午七時四十分許
    ，駕駛車牌號碼ＹＯ─三九七二號自小客車，自高雄市○○區○○路與中正四路
    交岔路口附近之瑞源路南下車道停車格駛出，欲在瑞源路與中正四路交岔路口迴
    轉至瑞源路北上車道，本應注意汽車迴車前，應暫停並顯示左轉燈光或手勢，看
    清無來往車輛，始得迴轉，而依當時客觀情狀天候晴、日間自然光線、柏油路面
    乾燥無缺陷、無障礙物、視距良好，依其智識、能力並無不能注意之情事，竟疏
    未注意，未看清來往車輛，貿然在交岔路口迴轉至瑞源路北上車道，適有甲○○
    騎乘車牌號碼ＺＨＨ─四九二號輕型機車，沿瑞源路由南往北方向穿越交岔路口
    ，亦疏未注意車前狀況，以隨時採取必要之安全措施，見狀煞閃不及，甲○○騎
    乘之機車與乙○○駕駛之汽車發生擦撞，甲○○人車倒地，受有左側股骨骨折之
    傷害。乙○○於警方據報知悉有犯罪事實，尚不知悉犯罪人時，向前往處理之警
    員主動承認肇事自首而願接受裁判。
二、案經甲○○訴請臺灣高雄地方法院檢察署檢察官偵查起訴。
    理  由
一、訊據被告乙○○坦承於右揭時、地迴車時不慎與被害人甲○○騎乘之機車發生擦
    撞，惟辯稱：我等候瑞源路燈光號誌變成紅燈時才開始迴轉，未注意到被害人來
    車，且被害人之車速很快，所以雙方就本件交通事故均有過失等語。經查：
（一）按汽車駕駛人已領有聯結車駕駛執照者，得駕駛小型車；汽車迴車前，應暫停
      並顯示左轉燈光或手勢，看清無來往車輛，始得迴轉，道路交通安全規則第六
      十一條第一款、第一百零六條第五款定有明文。此為一般汽車駕駛人所應注意
      並確實遵守之事項。被告考領有職業聯結車駕駛執照，有駕駛執照一份在卷可
      證，對於上開規定應當知之甚詳，駕車時理應注意上述規定並確實遵守之。再
      依當時客觀情狀天候晴、有日間自然光線、柏油路面乾燥無缺陷、無障礙物、
      視距良好等情，此有高雄市○○○○○道路交通事故調查報告表一份附卷足參
      ，依被告之智識、能力並無不能注意之情事，被告自應注意汽車迴車前，應暫
      停並顯示左轉燈光或手勢，看清無來往車輛，始得迴轉為是。
（二）本件肇事地點在高雄市○○路與中正四路交岔路口，被告之車行方向由瑞源路
      南下車道迴轉至北上車道，告訴人之車行方向自瑞源路由南往北方向行駛於北
      上車道，肇事後被告車輛停放在瑞源路北上車道，車頭朝西北，距瑞源路北上
      車道邊線四．七公尺，車尾朝東南，距瑞源路北上車道邊線四．二公尺，右車
      尾距瑞源路北上車道停止線六公尺，被害人機車則停放在被告汽車右後方，距
      瑞源路北上車道邊線二．一公尺，前車輪距瑞源路北上車道停止線五．九公尺
      ，後車輛距瑞源路北上車道停止線五．七公尺，被告車輛之右前車門、右前翼
      子板、右照後鏡受損等情，此有前開高雄市○○○○○道路交通事故調查報告
      表一份在卷足憑，依此關係位置型態，及二車之行進方向、路線、路況加以研
      析，足見被告於瑞源路口與中正四路交岔路口迴轉時，疏未注意應暫停看清來
      往車輛，貿然迴轉至瑞源路北上車道，而與被害人騎乘之機車發生擦撞。
（三）至被告抗辯其等候瑞源路燈光號誌變成紅燈時才開始迴轉一節，查告訴人與被
      告均行駛在瑞源路，本件並無任何證據足資證明告訴人闖紅燈，縱被告抗辯其
      確於瑞源路燈光號誌變為紅燈時才開始迴轉為可採，惟此時被告仍應注意暫停
      看清無來往車輛，始得迴轉至瑞源路北上車道，以免撞及於瑞源路燈光號誌變
      成紅燈前尚未完全穿越交岔路口之來車，詎被告於瑞源路燈光號誌變成紅燈時
      ，未注意暫停看清無來往車輛貿然左轉，而與被害人騎乘之機車發生擦撞，被
      告就本件交通事故之發生顯有過失，至為明確。
（四）又按已領有重型機器腳踏車駕駛執照者，得駕駛輕型機車；汽車行駛時，駕駛
      人應注意車前狀況，並隨時採取必要之安全措施；道路交通安全規則第六十一
      條第五款、第九十四條第三項規定甚明。本件告訴人領有重型機車駕駛執照，
      有駕駛執照影本一份在卷可參，其駕駛輕型機車行駛於瑞源路與中山四路交岔
      路口時，雖依燈光號誌行駛於應遵行之車道，然仍應注意車前狀況，以隨時採
      取必要之安全措施，而以當時客觀情狀，依告訴人之智識、能力並無不能注意
      之情事，然告訴人疏未注意被告貿然左轉迴車之車前狀況，未能及時採取煞閃
      或減速之必要之安全措施，而與被告之車輛發生擦撞，則告訴人就本件車禍之
      發生亦有過失。又告訴人雖有過失，亦不能因此解免被告應負之過失刑責。
（五）告訴人因本件車禍受有左側股骨骨折之傷害，有診斷證明書一紙附卷可憑，是
      以被告之過失行為與告訴人之傷害結果間，具有相當因果關係。本件罪證明確
      ，被告過失傷害犯行，已堪認定。
二、核被告乙○○所為，係犯刑法第二百八十四條第一項前段過失傷害罪。被告肇事
    後，於警察機關僅知悉犯罪事實，尚未發覺犯罪人前，向據報前去處理之警員坦
    承肇事並願接受裁判之情，業據證人即警員阮慶雄到庭具結證述綦詳，被告所為
    ，合於刑法第六十二條前段自首之要件，茲依法減輕其刑。爰審酌被告就本件車
    禍發生之過失程度較重，告訴人亦有較輕之過失責任，告訴人所受傷害程度及被
    告迄未與告訴人達成民事和解等一切情狀，量處如主文所示之刑，及諭知易科罰
    金之折算標準。再按修正前刑法第四十一條易科罰金之折算標準，業經總統於九
    十年一月十日公布為現行刑法第四十一條第一項，並於同年月十二日生效，依刑
    法第二條第一項前段從新從輕原則，應依修正後刑法第四十一條第一項前段之規
    定對於被告最為有利。
三、論結，應依刑事訴訟法第二百九十九條第一項前段、刑法第二條第一項前段、第
    二百八十四條第一項前段、第六十二條前段、第四十一條第一項前段、罰金罰鍰
    提高標準條例第一條前段、第二條，判決如主文。
本案經檢察官郭武義到庭執行職務
中      華      民      國      九十    年      三      月    二十二    日
                                      臺灣高雄地方法院交通法庭
                                          法  官  張  桂  美
右正本證明與原本無異。
如不服本判決，應於判決送達後十日內，向本院提出上訴狀。
                                          書記官  吳  金  霞
中      華      民      國      九十    年      三      月    二十三    日


司法院資訊處製作；財團法人民間司法改革基金會備份。
